臺灣高雄地方法院刑事判決　　　　　　　　　　　　九十一年度易字第一三二六號
　　公　訴　人　臺灣高雄地方法院檢察署檢察官
　　被　　　告　乙○○
　　　　　　　　丙○○
右列被告因偽造文書等案件，經檢察官聲請簡易判決處刑（九十年度偵字第二五二
五號），四本院簡易庭認不宜逕以簡易判決處刑，簽移由本院依通常程序審理，本院
判決如左：
    主  文
乙○○、丙○○共同明知為不實之事項，而使公務員登載於職務上所掌之公文書，足
以生損害於公眾及他人，各處有期徒刑貳月，如易科罰金，均以參佰元折算壹日。均
緩刑貳年。
    事  實
一、乙○○明知因其子嚴家宏之民事上侵權行為，應對甲○○、陳韋妏母女負損害賠
    償責任，且經台灣高雄地方法院（以下簡稱本院）以九十年度雄簡字第五五六號
    判決嚴家宏與乙○○應連帶給付新台幣二十萬元之金額，且該判決並已於民國九
    十年九月十八日確定。乙○○竟與其大嫂丁○（未據起訴）、姪女丙○○（丁○
    之女）共同基於損害甲○○與陳韋妏之債權及使公務員登載不實事項於公文書之
    犯意聯絡，在甲○○、陳韋妏取得執行名義而將受強制執行之際，將乙○○所有
    位於高雄市○○區○○段二小段五０三—００００地號權利範圍千分之十五之土
    地及其上門牌號碼為高雄市○○區○○街一三之二號六樓之六之建物（以下簡稱
    系爭房地），虛偽出售予丙○○，並由丁○將所需證件、資料等交由不知情之代
    書陳惠龍，於九十年十月三日持向高雄市政府地政處鹽埕地政事務所（以下簡稱
    鹽埕地政事務所）申請虛偽辦理上開房地買賣之所有權移轉登記（於九十年十月
    四日登記完畢），使不知情之鹽埕地政承辦公務員將前揭不實事項登載於職務上
    所掌之土地暨建物登記簿謄本公文書上，足以生損害於地政機關對於不動產登記
    管理之正確性及甲○○、陳韋妏。
二、案經甲○○、陳韋妏訴由臺灣高雄地方法院檢察署檢察官偵查起訴。
    理  由
一、訊據被告乙○○、丙○○固均供承有於右揭時地將所需證件、資料等交予證人丁○後委由代書辦理上開房地所有權移轉登記之事實，惟矢口否認有損害債權及使
    公務員登載不實之犯行，被告乙○○辯稱：當初係因我先生（證人丁○之弟）過
    世，而我家境不好、小孩又多，丁○她們為了安頓我及小孩，且希望大家能住在
    一起互相照應，所以丁○便出資購買系爭房地而暫時登記在我名下，後來因為我
    兒子必須賠告訴人錢，系爭房地既然是丁○出錢買的，為了怕被執行，所以才返
    還系爭房地而登記移轉予被告丙○○云云；被告丙○○辯稱：當初系爭房地是我
    母親丁○買的，本來登記給我舅媽乙○○，後來因我要結婚，我母親說要把房子
    登記給我當作嫁妝，我就同意我母親去辦理，之前我知道我嚴家宏與人有訴訟糾
    紛，但我不知道訴訟進行到什麼程度云云。經查：
（一）系爭房地係由證人丁○自其女兒蕭麗虹之帳戶內提款後，以被告乙○○之名義
      ，委由代書陳惠龍依本院之拍賣程序於八十九年三月七日拍定購得後，登記於
      被告乙○○名下，嗣於九十年間又由丁○出面委由代書陳惠龍向鹽埕地政事務
      所申請辦理上開房地買賣之所有權移轉登記，於九十年十月四日登記完畢等情
      ，為被告二人所不否認，並據證人丁○、陳惠龍證述明確，復有蕭麗虹之台灣
      銀行活期儲蓄存款帳戶之往來明細表影本一紙，及鹽埕地政事務所九十年十一
      月十二日高市地鹽一字第０００七二九四號函及隨函所附系爭房地之土地、建
      物登記謄本，辦理所有權移轉登記之土地登記申請書（見偵查卷第三四至四六
      頁）各一份在卷可稽，且經本院調取八十八年執字第二九一三八號民事清償債
      務之強制執行卷宗核閱無訛，堪信為真實。
（二）被告丙○○於偵查中已自承：「（問：因怕被查封，所以還房子？）是」、「
      是我媽替我辦的，不知登記原因，這次沒有買賣，只是過戶」等語（見偵查卷
      第二七頁背面筆錄），足證被告丙○○係於明知系爭房地將遭強制執行之情形
      下，為避免遭強制執行而同意將系爭房地移轉至自己名下，是以其辯稱：係因
      要結婚始移轉系爭房地所有權，不知被告乙○○將受強制執行云云，不足採信
      。
（三）被告乙○○於本院審理時自承：當初丁○購買系爭房屋，是說要把房子送我，
      讓我有地方可住，沒有提到要我還錢，後來因我兒子的訴訟要賠錢，為了怕將
      來被執行，所以我才提議登記給丙○○等語（見本院九十一年五月二十一日審
      判筆錄），於偵查中亦供承：將系爭房屋移轉登記予被告丙○○，並無買賣，
      也不是贈與等語（見偵查卷第二十八頁筆錄），核與證人丁○所證稱：購買系
      爭房屋後，未曾向被告乙○○要求還錢等語相符（見本院九十一年六月十三日
      審判筆錄），可知證人丁○於出資購買系爭房地後並未曾向被告乙○○要求支
      付租金或還款，足認丁○當時將系爭房地登記於被告乙○○名下，係基於贈與
      之意思，而非僅係「暫時」登記於被告乙○○名下，從而系爭房地之所有權人
      確屬被告乙○○無誤，被告乙○○辯稱：該房地僅係暫時登記於我名下云云，
      不足採信。
（四）案外人嚴家宏、被告乙○○與告訴人間之民事訴訟係由本院於九十年八月十五
      日判決，同年九月十八日確定，有該民事判決及確定證明書各一份在卷可佐，
      而以被告二人名義簽訂之系爭房地買賣契約書，立約日期係載為同年九月二十
      五日，並於同年十月三日持向地政事務所申請辦理買賣之所有權移轉登記（以
      上均參照前述土地登記申請書內容），可知被告二人為系爭房地所有權移轉登
      記之時間與前開民事判決宣示、確定之時間分別僅相隔二個月及十餘日，且係
      在實際上並無買賣或任何借貸關係之情況下為移轉登記之行為，益足徵被告二
      人係出於毀損告訴人債權之犯意而虛偽移轉上開房地所有權之事實已甚明確。
綜上所述，本案事證明確，被告二人之犯行均堪以認定，應依法論科。
二、核被告二人所為，係犯刑法第二百十四條使公務員登載不實罪、刑法第三百五十
    六條之損害債權罪。其二人與丁○之間，就上開犯行具有犯意聯絡及行為分擔，
    為共同正犯。雖丁○、被告丙○○非告訴人甲○○、陳韋妏之債務人，惟依刑法
    第三十一條第一項之規定，仍與被告乙○○成立前開犯行之共同正犯。而被告等
    利用不知情之代書遂行右揭使公務員登載不實罪之犯行，為間接正犯。其等所犯
    上開二罪，有方法結果之牽連關係，為牽連犯，應從一重之刑法第二百十四條之
    使公務員登載不實罪處斷。審酌被告二人犯罪之動機、手段、所生之損害，犯後
    態度，已當庭交付現金、本票予告訴人而賠償告訴人所受損害（見本院九十一年
    八月六日審判筆錄）等一切情狀，各酌情量處如主文所示之刑，並均諭知易科罰
    金之折算標準。又被告二人前均未曾受有期徒刑以上刑之宣告，有本院被告院內
    索引卡紀錄表、臺灣高等法院被告全國前案紀錄表各一份在卷可按，其等於事後
    已賠償告訴人所受損害，具有悔意，經此次偵查、起訴及論罪科刑程序，當知所
    警惕，信無再犯之虞，是以本院認前開宣告之刑以暫不執行為適當，爰均併諭知
    緩刑二年，以勵自新。
據上論斷，應依刑事訴訟法第四百五十二條、第二百九十九條第一項前段，刑法第二
十八條、第三十一條第一項、第二百十四條、第三百五十六條、第三十一條第一項、
第五十五條、第四十一條第一項、第七十四條第一款，罰金罰鍰提高標準條例第一條
前段、第二條，判決如主文。
中      華      民      國      九十一      年      八    月    二十    日
                                  臺灣高雄地方法院刑事第六庭
                                      法  官  周玉群
右正本證明與原本無異。
如不服本判決，應於判決送達後十日內，向本院提出上訴狀。
                                      書記官  陳瓊芳
中      華      民      國      九十一      年      八    月    二十    日
參考法條：
中華民國刑法第二百一十四條 (使公務員登載不實罪)
  明知為不實之事項，而使公務員登載於職務上所掌之公文書，足以生損害於公眾或
  他人者，處三年以下有期徒刑、拘役或五百元以下罰金。
中華民國刑法第三百五十六條 (損害債權罪)
  債務人於將受強制執行之際，意圖損害債權人之債權，而毀壞、處分或隱匿其財產
  者，處二年以下有期徒刑、拘役或五百元以下罰金。
